臺灣高等法院臺中分院刑事判決　　　　　　　　　　九十一年度上訴字第二○八號
　　上　訴　人
　　即　被　告　乙○○
　　指定辯護人　 本院公設辯護人　甲○○
右上訴人因強盜等案件，不服臺灣彰化地方法院九十年度訴字第一三一八號中華民國
九十年十二月五日第一審判決（起訴案號：臺灣彰化地方法院檢察署九十年度偵字第
五九五六號），提起上訴，本院判決如左：
      主  文
原判決撤銷。
乙○○連續竊盜，處有期徒刑壹年，扣案之鑰匙壹支沒收。
      事  實
一、乙○○於民國九十年八月二十四日零時三十分許，在彰化縣彰化市○○路三一七
    之二號前，意圖為自己不法之所有，以自備之鑰匙一支，竊取林吳寶貴所有之車
    號ＪＢＬ—六三一號重型機車，得手後供己騎用。同年八月二十九日十六時二十
    分許，乙○○騎乘該車行經彰化市○○里○○路二一九之十四號前，見丙○○所
    有之行動電話一支置放在車號ＭＲ—○五六二號自小貨車內，竟意圖為自己不法
    之所有，打開該小貨車車門並且竊取前揭行動電話，甫得手正欲騎乘車號ＪＢＬ
    —六三一號重型機車離去之際，為丙○○發現，丙○○遂驅前以手欲拉住乙○○
    之腰間，惟乙○○踩油門正加速逃離，丙○○則順勢自後方拉住乙○○之腰部，
    以阻止其離去，丙○○因拉不住而鬆手後，又及時順手拖住機車，但因重心失穩
    跌倒在地，被拖行約十公尺，其因此受有左手、右腳多處擦傷之傷害，適前方有
    另一貨車司機見狀將貨車打斜，乙○○於迴轉機車之際跌倒，為丙○○及路人合
    力制伏而報警查獲。
二、案經彰化縣警察局彰化分局報告臺灣彰化地方法院檢察署檢察官偵查起訴。
    理  由
一、訊據上訴人即被告乙○○（下簡稱被告）對於在右揭時間、地點竊取重型機車及
    行動電話之事實均坦白承認，但否認有對丙○○當場實施強暴之情事，辯稱：當
    時我沒有將被害人拖行，也沒有帶兇器，當時是因為下雨，被害人上前要追我時
    ，他自己不小心跌倒的，嗣被害人從後拉扯機車，機車倒下後我就把行動電話還
    給被害人等語。經查就被告於行竊丙○○之諾基亞手機後，究竟有無對被害人施
    以強加拖行藉此施暴一節，被害人丙○○於警訊中雖供稱：我察覺歹徒手持我所
    有之行動電話，馬上向前與歹徒發生拉扯，因為歹徒無法掙脫，當時歹徒正坐於
    機車上，加足油門欲擺脫我的拉扯，致使我被歹徒強行拖走十多公尺，導致我左
    手及右腳多處擦傷．．．（彰化分局警卷第四頁反面）；被告於警訊中亦一度供
    稱丙○○拖住其機車，致其人車跌倒後，等他爬起後，與被害人丙○○曾發生拉
    扯（同前警卷第三頁正面）；但被告其後即一再否認有拉扯之情事，而被害人丙
    ○○受傷之原因，依被害人丙○○自己之指述又係被機車拖行所造成，則被告縱
    於被捉獲時，對被害人有所拉扯，亦不過出於推拒之意，未可因之即逕認係對被
    害人人身之不法侵害。況被害人丙○○於原審就案發之經過，又陳明：當時是先
    拉住被告腰部，但他的機車加速油門離開，我抓不住我順手抓住機車，然後我就
    跌倒被被告機車拖行約有十公尺，直到無法拉住被告的機車（原審卷第十六頁）
    ；果爾，被告遭被害人丙○○查獲時，雖有加油門之動作，但其意既單純為逃跑
    之目的，並未對被害人施以任何人身之暴力侵害，而被害人丙○○之左手臂、右
    小腿之傷害（參警卷第十七、十八頁所附照片），復係丙○○於追捕被告過程中
    ，未能拉住被告所騎機車自行摔倒所致，顯非被告於脫免逮捕過程中對其身體及
    自由確有何侵害行為而施以強暴所致，蓋行竊失風，唯恐被圍捕、毆打或贓物被
    追回，而倉惶加速逃逸，無乃一般作姦犯科者出於本能之反應，難因此即認其主
    觀上有何藉之施以強暴脅迫之不法犯意。被告所辯其無施以強暴脅迫一節應可採
    信。此外就被告之竊盜犯行，又經被害人林吳寶貴於警訊中指述甚詳，並有贓物
    認領保管單二紙、彰化縣警察局車輛尋獲電腦輸入單、照片等附卷可稽，及供犯
    罪所用之機車鑰匙一支扣案足憑，被告犯行應堪認定。
二、核被告就行竊林吳寶貴、丙○○財物之所為，係犯刑法第三百二十條第一項之竊
    盜罪、其前後二次行竊犯行，時間緊接、犯罪構成要件相當，顯係基於概括犯意
    而為之，係連續犯，應依法以連續犯論並加重其刑。公訴人就被告竊取丙○○部
    分，固認其又加足油門強加拖行致被害人受傷，而認其此部分係犯刑法第三百二
    十九條之準強盜罪，但「強盜罪之強暴、脅迫，以在客觀上對於人之身體及自由
    確有侵害行為為必要」（最高法院二十七年度上字第一七二二號判例參照），而
    刑法第三百二十九條既明定：竊盜或搶奪，因防護贓物、脫免逮捕或湮滅罪證而
    當場施以強暴脅迫者，以強盜論。則有關強盜、脅迫之定義自須符合前開判例之
    解釋，亦即刑法三百二十九條所謂當場施以強暴脅迫者，必須在客觀上對於人之
    身體及自由確有侵害行為為要件，但本件被告並未現實對被害人施以不法之暴力
    侵害，主觀上亦乏此犯意，故難以準強盜罪相繩，其此部分之起訴條文應予變更
    。而此部分竊盜事實起訴事實亦已及，本院自得予以審判。原審誤認被告此部
    分所為，係準強盜罪，並認與其餘所犯竊盜罪，罪名不同，予以分論並罰，尚有
    未洽，被告上訴意旨據此請求將判決撤銷，核屬有據，爰將原判決撤銷，並爰酌
    被告犯罪之動機、行竊之次數、財物價值的、手段、所生之危害及犯罪後坦承犯
    罪等一切情狀，量處如主文所示之刑，扣案之鑰匙一支，為被告所有供本件犯罪
    所用之物，應依刑法第三十八條第三項、第一項第二款之規定宣告沒收。
據上論斷，應依刑事訴訟法第三百六十九條第一項前段、第三百條、第三百六十四條
、第二百九十九條第一項前段、刑法第五十六條、第三百二十條第一項、第三十八條
第一項第二款、罰金罰鍰提高標準條例第一條前段，判決如主文。
本案經檢察官李慶義到庭執行職務。
中      華      民      國      九十一      年      四      月    十一  日
                                   臺灣高等法院臺中分院刑事第七庭
                                         審判長法  官　林  榮　龍
                                               法　官  江  錫  麟
                                               法  官  謝  說  容
右正本證明與原本無異。
檢察官得上訴，被告不得上訴。
如不服本判決應於收受送達後十日內向本院提出上訴書狀，其未敘述上訴之理由者並
得於提起上訴後十日內向本院補提理由書（均須按他造當事人之人數附繕本）。
                                               書記官　金  珍  華
中      華      民      國　  九十一     年      四       月    十二    日
刑法第三百二十條
意圖為自己或第三人不法之所有，而竊取他人之動產者，為竊盜罪，處五年以下有期
徒刑、拘役或五百元以下罰金。
意圖為自己或第三人不法利益，而竊佔他人之不動產者，依前項之規定處斷。
前二項之未遂犯罰之。
                                                              　　　　　Ｆ
